臺灣臺北地方法院民事判決
110年度簡字第103號
原      告  陳俊名  
被      告  呂興讚  


上列當事人間請求侵權行為損害賠償(交通)事件，原告提起刑事
附帶民事訴訟，經本院刑事庭以108年度審交附民字第373號裁定
移送前來，本院於民國110年11月19日言詞辯論終結，判決如下
：
    主  文
被告應給付原告新臺幣參拾萬零玖佰柒拾貳元，及自民國一百一
十年十一月十九日起至清償日止，按週年利率百分之五計算之利
息。
原告其餘之訴駁回。
訴訟費用由被告負擔百分之二十五，餘由原告負擔。
本判決第一項於原告以新臺幣壹拾萬壹仟元為被告供擔保後，得
假執行。但被告如以新臺幣參拾萬零玖佰柒拾貳元為原告預供擔
保後，得免為假執行。
原告其餘假執行之聲請駁回。
    事實及理由
壹、程序方面：
一、按本於道路交通事故有所請求而涉訟者，不問其標的金或
　　價額一律適用簡易程序，民國110年1月20日修正施行之民事
    訴訟法第427條第2項第11款定有明文。而依民事訴訟法施行
    法第4條之1第1款規定，上開規定於修正前已繫屬、且未經
    終局裁判之事件，亦適用之。本件原告係本於道路交通事故
    有所請求而涉訟，且該事件於110年1月20日前已繫屬、斯時
    亦未經終局判決，揆之前揭規定，應適用簡易程序進行審理
　　，合先敘明。　　
二、按訴狀送達後，原告不得將原訴變更或追加他訴，但請求之
    基礎事實同一、擴張或減縮應受判決事項之聲明者，或不甚
    礙被告之防禦及訴訟之終結者，不在此限，民事訴訟法第25
    5條第1項但書第2款、第3款、第7款分別定有明文。所謂請
    求之基礎事實同一，係指變更或追加之訴與原訴之原因事實
    ，有其社會事實上之共通性及關聯性，而就原請求所主張之
    事實及證據資料，於變更或追加之訴得加以利用，且無害於
    他造當事人程序權之保障，俾符訴訟經濟者，均屬之（最高
    法院91年度台抗字第648號、101年度台抗字第404號裁判意
    旨參照）。又判斷是否合於民事訴訟法第255條第1項第2款
    之「請求之基礎事實」同一，應考慮被告之防禦權是否受到
    不利益及在訴訟之過程，准予為訴之變更、追加後，原來已
    經進行過之訴訟資料與證據資料，有無繼續使用之可能性及
    價值（最高法院90年度台抗字第519號裁判意旨參照）。法
    律所以限制原告於起訴後為訴之變更或追加者，旨在保護被
    告之利益及防止訴訟之延滯，前者在於保障被告主觀上之訴
    訟權，後者在於確保法院客觀上應適時審理之公共利益，是
    判別訴之變更、追加，有無妨礙被告之防禦及訴訟之終結，
    應以變更、追加後之訴，需否重新認定原告起訴之事實及另
    行蒐集訴訟資料為斷。原告起訴時原聲明原聲明第1項為：
    被告應給付原告新臺幣（下同）120萬元，及自起訴狀繕本
    送達翌日起至清償日止，按年息5%計算之利息；嗣於110年9
    月15日始明確具狀追加請求減損勞動能力之損失100萬元，
    故變更前開聲明為被告應給付原告220萬元，及自110年11月
    19日起至清償日止，按年息5%計算之利息（見本院卷二第31
    頁），本院審酌原告前開訴之變更前後所主張之基礎事實雖
    相同，然其請求之項目、權利內容、待證事實、證據資料均
    顯有歧異，皆不具同一性或一體性，而有另蒐集證據資料及
    鑑定之必要，無從逕援用原訴所提證據資料及訴訟進行中調
    查之證據以為論斷，況原告於108年7月9日提起原訴時起至
    原告為訴之變更時(110年9月15日)止，原訴已歷時逾2年2個
    月，被告業已進行充分之訴訟上防禦及舉證，且本院亦曾於
    110年1月6日言詞辯論終結（見本院卷㈡第602至第604頁），
    嗣因本件依法應變更為簡易訴訟程序及更新審理而再開言詞
    辯論程序，原告始於最終言詞辯論期日前之110年9月15日，
    向本院具狀提出追加請求勞動力損失100萬元之聲明，然被
    告於最終言詞辯論期日則表示未收受原告110年9月15日民事
    陳報狀（見本院卷㈡第88頁）。是本件倘若准許原告訴之追
    加變更，本院勢必重新調查證據及命被告就變更之訴提出防
    禦方法，自屬有礙被告之防禦與訴訟之終結，依據前揭說明
    ，難認有不甚礙被告之防禦及訴訟終結之情事，核與民事訴
    訟法第255條第1項第7款規定情形不符。從而，原告所為上
    開訴之變更，於法未合，應予駁回。故本院仍就原起訴部分
    予以審理裁判，至於原告聲明第一項就利息起算日之變更，
    核屬聲明之減縮，依前揭規定，自應准許，先予敘明。
貳、實體方面：　　
一、原告起訴主張：被告於107年10月13日上午8時59分許，駕駛
    車牌號碼000-0000號自用小客車，沿臺北市信義區市民大道
    6段西往東方向行駛，於行經市民大道6段與虎林街口時，本
    應注意行駛汽車至交叉路口，轉彎應禮讓直行車先行，且依
    當時天候雨、日間自然光線、柏油路面濕潤、無缺陷，無障
    礙物、視距良好等客觀情狀，並無不能注意之情形，被告竟
    疏未注意貿然右轉，適有原告騎乘車牌號碼000-000號普通
    重型機車沿市民大道6段西往東方向亦行至上開路口，見狀
    緊急剎車而重心不穩滑到，致原告受有右小腿粉碎骨折並壓
    碎傷、壓砸傷、四肢挫傷等傷勢（下稱系爭事故及系爭傷害
    ）。原告為此支出㈠醫療費用29萬8,894元：臺北市立聯合醫
    院忠孝院區（下稱聯合醫院）107年10月13日至107 年12月1
    3日醫療費用合計17萬3,311元及台北醫學大學附設醫院（下
    稱北醫）107年12月12日至108年10月12日醫療費用合計12萬
    5,583元、㈡交通費1萬4,230元、㈢看護費27萬6,000元：自10
    7年10月13日至108年6月3日之住院期間，共計138日，每日
    以2,000元計算，合計27萬6,000元(計算式：138日×2,000元
    ＝276,000元）、㈣工作損失41萬4,323元：⒈因系爭事故之傷
    勢，自107年10月15日至108年3月31日向公司請假，受有薪
    資損失9萬7,995元；⒉自108年4月1日至108年8月31日申請留
    職停薪，受有薪資損失22萬8,500元，⒊因留職停薪須繳回電
    腦補助款2萬5,000元及年終、其他獎金損失6萬2,828元，並
    受有㈤精神上損害19萬6,553元，共計120萬元，爰依民法侵
    權行為之法律關係，請求被告賠償上開金額。並聲明：如變
    更後聲明所示。
二、被告則以：原告係因自摔滑行而使其機車前輪卡進被告之車
    身底部，且按臺北市政府警察局道路交通事故初步分析研判
    表所示，原告於系爭事故發生時為超速行駛，是故原告於系
    爭事故須負50%過失責任，另就原告請求賠償之項目則分別
    辯以：㈠醫療費用：否認原告於107年12月12日至108年10月1
    2日北醫之醫療費用125,583元，因原告自系爭事故發生後持
    續於聯合醫院進行治療，未敘明系爭傷勢有何於前揭期間再
    至北醫為醫療之必要，即不得請求此部分醫療費用。㈡車資
    未提出計程車收據，不得請求。㈢看護費用：被告對於聯合
    醫院所開立之3個月全日照護之診斷證明書不爭執，但對於
    北醫之醫囑部分，認為該期間非屬被告所需負責之賠償範圍
    ，故僅同意賠償自住院日起算3個月，每日2,000元之看護費
    用。㈣工作損失：原告所提之薪資明細表，原告107年10月至
    108年1月工作損失分別為10月份7,191元、11月份1萬2,112
    元、12月份3萬3,287元及1月份1萬5,140元，合計6萬7,730
    元(計算式：7,191元＋12,112元＋33,287元＋15,140元＝67,730
    元) ，另原告請求已繳回公司的電腦補助款、年終獎金及其
    他獎金皆屬於期待利益，不應納入工作損失之賠償範圍。㈤
    精神慰撫金賠償金額過高等語資為抗辯。並聲明：㈠原告之
    訴駁回；㈡願供擔保，請准宣告免為假執行。
三、按因故意或過失，不法侵害他人之權利者，負損害賠償責任
    ，民法第184條第1項前段定有明文。兩造於上揭時地發生系
    爭事故，致原告受有系爭傷害；被告於系爭事故發生時有疏
    未注意交通情事貿然右轉之情事、原告亦有超速之違規事實
    ，此為兩造所不爭，業經本院調取偵查卷宗核閱屬實，應信
    為真。被告顯因過失不法侵害原告之身體、健康，應依前開
    規定負侵權行為損害賠償之責。
四、不法侵害他人之身體或健康者，對於被害人因此喪失或減少
    勞動能力或增加生活上之需要時，應負損害賠償責任；不法
    侵害他人之身體、健康、名譽、自由、信用、隱私、貞操，
    或不法侵害其他人格法益而情節重大者，被害人雖非財產上
    之損害，亦得請求賠償相當之金額，民法第193條第1項、第
    195條第1項前段分別定有明文。經查：
　㈠醫療費29萬8,894元部分：
　　按民法第193條第1項所謂增加生活上之需要，係指侵權行為
    之被害人於被害以前並無此需要，因被害以後始有支付此費
    用之必要者而言；是以身體、健康被害，經延醫治療所支出
    之醫療費用，如確屬必要者，即得請求賠償（最高法院78年
    度台上字第547號判決參照）。經本院逐一審核原告所提聯
    合醫院住院醫療費用證明書、北醫醫療費用收據（見本院卷
    ㈠第83頁至89頁、第91至193頁），總金額為298,894元，參
    諸原告所受系爭傷害，堪認上開單據均係原告因系爭事故支
    出之必要醫療及其他增加生活上需要之費用。被告對聯合醫
    院部分醫療費用並不爭執，然抗辯原告於107年12月12日至1
    08年10月12日北醫之醫療費用125,583元部分，原告未敘明
    系爭傷害有何再至北醫為醫療之必要，即不得請求此部分醫
    療費用。然經本院函詢北醫有關原告4度在北醫住院及進行
    治療之相關傷勢及原因等事項，經北醫以110年10月4日校附
    醫歷字第1100006421號函復略以：「二、㈠病人因車禍導致
    右小腿骨折，107年10月13日在忠孝醫院接受手術，並發現
    有傷口感染，之後數月傷口癒合不佳來本院求診，於108年1
    月5日至1月14日第二次住院診斷有骨折處合併骨髓炎，108
    年2月12日至108年4月3日第三次住院即是因為骨髓炎的控制
    需要而入住，住院期間因傷口感染嚴重，有清創手術，行動
    受限，需24小時專人照護，不能自理生活。…㈢嚴重粉碎性骨
    折與影響組織循環之頓挫傷皆可能增加組織壞死與骨髓炎併
    發之可能性。一開始外傷骨折是後續發生併發症之根本原因
    。病人於住院期間無自身未妥適照護傷口之情事，故住院期
    間護理紀錄無此類記載。…」等語，是以，原告主張其因系
    爭傷害而感染併發骨髓炎，故受有在北醫住院及進行醫療行
    為部分之醫療費用損害等情，即堪採信。依上說明，原告請
    求被告給付醫療費用29萬8,894元，自應准許。
　㈡交通費1萬4,230元部分：
　　原告主張因系爭事故受傷而至醫院就醫、復健，均有計程車
　　費支出，為被告所否認，而原告既未提出任何收據或證據證
　　明有上開支出，自難遽認其確實受有上開車資之損害，故原
    告請求支付該部分費用1萬4,230元，自屬無據。
　㈢看護費27萬6,000元部分：
　　按親屬間之看護，縱因出於親情而未支付該費用，然其所付
    出之勞力，顯非不能以金錢為評價，此種基於身分關係之恩
    惠，自不能加惠於加害人，而應比照一般看護情形，認被害
    人受有相當看護費之損害，命加害人賠償，始符民法第193 
    條第1項所定「增加生活上需要」之意旨（最高法院89年度
    台上字第1749號判決意旨參照）。經查，原告因系爭事故自
    107年10月13日起至107年12月22日在聯合醫院接受互鎖式鋼
    板固定復位手術、清創手術；108年1月5日起至同年月14日
    、108年2月12日起至同年4月3日、108年5月30日起至同年6
    月3日因骨髓炎在北醫接受清創手術，需專人全日照護等情
    ，有聯合醫院108年4月22日診斷證明書、北醫108年1月18日
    、同年4月3日及同年6月19日診斷證明書附卷可稽（見本院
    卷㈠第259至第265頁），衡情以觀，原告於住院期間內確有
    專人全日照護之必要，依前開說明，雖其無現實看護費之支
    付，依前開說明，親屬看護所付出之勞力，仍應認其受有相
    當於看護費之損害，且原告主張以每日2,000元計算，尚屬
    合理，故原告請求其母親於住院期間之看護費用27萬6,000
    元（計算式：2,000元×138日＝276,000元），亦屬有據。
　㈣工作損失41萬4,323元部分：
　⒈原告主張其因系爭事故之傷勢，自107年10月15日至108年3月
    31日向公司請假，受有薪資損失9萬7,995元(計算式：7,191
    元＋12,112元＋33,287元＋15,140元＋7,570元＋21,182元＋1,513
    元＝97,995元)，業據其提出金財通商務科技服務股份有限公
    司(下稱金財通公司)107年10月至108年3月之薪資明細表為
    證（見本院卷㈠第395至第405頁），此部分主張，亦屬信實
    。
　⒉原告並自108年4月1日至108年8月31日申請留職停薪，受有薪
    資損失22萬8,500元(計算式：45,400元×2個月＋45,900元×3
    個月＝228,500元)，業據其提出金財通公司員工留職停薪證
    明、金財通公司108年度調薪與晉升核定通知EMAIL及調薪前
    後薪資明細表為證（見本院卷㈠第407頁、第416頁、第418至
    第420頁），此部分主張，亦屬信實。
　⒊至原告主張因留職停薪，須繳回電腦補助款2萬5,000元，並
    受有年終獎金及其他獎金損失62,828元部分，查原告雖主張
    因系爭傷害所受有須繳回電腦補助款及年終獎金、目標獎金
    及勞績獎金之薪資收入損失；惟按工資，指勞工因工作而獲
    得之報酬；包括工資、薪金及按計時、計日、計月、計件以
    現金或實物等方式給付之獎金、津貼及其他任何名義之經常
    性給與均屬之。此參勞動基準法（下稱勞基法）第2條第3款
    規定即明；另勞基法第2條第3款所稱之其他任何名義之經常
    性給與係指左列各款以外之給與。獎金：指年終獎金、競賽
    獎金、研究發明獎金、特殊功績獎金、久任獎金、節約燃料
    物料獎金及其他非經常性獎金。又按工資，乃勞工因工作而
    獲得之報酬，是工資應視是否屬勞工因提供勞務而由雇主獲
    致之對價而定，亦即工資須具備「勞務對價性」要件，而於
    無法單以勞務對價性明確判斷是否為工資時，則輔以「經常
    性給與」與否作為補充性之判斷標準。倘雇主為改善勞工生
    活而給付非經常性給與；或為其單方之目的，給付具有勉勵
    、恩惠性質之給與，即非為勞工之工作給付之對價，與勞動
    契約上之經常性給與有別，應不得列入工資範圍之內（最高
    法院106年度台上字第2679號判決參照）。本件原告於金財
    通公司任職所取得薪資為其工作所得之經常性給與，而屬工
    資，然其他獎金及電腦之補助款，非原告因工作所得之經常
    性給與，性質上為僱主所為恩惠性質之給與，非原告之工資
    所得，原告縱因系爭事故須繳回部分電腦補助款及無法領取
    全額之年終獎金或目標獎金，非可認定係為工作上之薪資損
    失，故本件原告僅得請求107年10月15日至108年3月31日間
    不能工作之薪資損害9萬7,995元及留職停薪期間之月薪損失
    22萬8,500元，合計32萬6,495元，逾此部分之金額，不應准
    許。
　㈤精神慰撫金19萬6,553元部分：
　　按慰撫金之核給標準，應斟酌雙方身分資力與加害程度，及
    其他各種情形核定相當之數額（最高法院51年台上字第223
    號判決意旨參照）。原告因系爭事故受有系爭傷害，蒙受精
    神上無可彌補之巨大痛苦，其請求被告賠償非財產上損害，
    自屬有據。本院審酌原告碩士畢業，係工程師，106年度、1
    07年度薪資所得為68萬1,079元、71萬1,319元；被告國中畢
    業，現無業106年度、107年度薪資所得皆為0元，名下無不
    動產等情，有稅務電子閘門財產所得調件明細表在卷可稽（
    見本院卷㈠第33至第51頁）；兼衡原告因系爭事故所受傷害
    、精神痛苦程度及本件損害發生原因等一切情狀，認原告請
    求精神慰撫金19萬6,553元，尚嫌過高，應以10萬元為適當
    ，至逾此範圍之請求，即有未當，應予駁回。
  ㈥基上，原告因系爭事故所受損害金額為100萬1,389元（計算
    式：醫療費用298,894元＋看護費276,000元＋工作損失326,49
    5元＋慰撫金10萬元＝1,001,389元）。
　㈦按損害之發生或擴大，被害人與有過失者，法院得減輕賠償
    金額或免除之，民法第217條第1項定有明文。次按汽車行至
    無號誌或號誌故障而無交通指揮人員指揮之交岔路口，支線
    道車應暫停讓幹線道車先行。未設標誌、標線或號誌劃分幹
    、支線道者，少線道車應暫停讓多線道車先行；車道數相同
    時，轉彎車應暫停讓直行車先行；同為直行車或轉彎車者，
    左方車應暫停讓右方車先行。但在交通壅塞時，應於停止線
    前暫停與他方雙向車輛互為禮讓，交互輪流行駛。行車速度
    ，依速限標諸或標線之規定，道路交通安全規則第93條、第
    102條第2款亦有明定。依臺北市政府警察局道路交通事故初
    步分析研判表、道路交通事故現場圖、道路交通事故談話紀
    錄及現場照片（見本院卷㈡第93頁至第105頁）可知，被告汽
    車於系爭事故發生前沿市民大道6段西往東方向行駛至肇事
    地點時，欲向右側轉彎時，沿同向之原告機車急煞倒地而與
    被告之車輛發生碰撞而肇事，依系爭事故當時情形為天候雨
    、日間自然光線、柏油路面濕潤、無缺陷、無障礙物、視距
    良好等客觀情狀，有道路交通事故調查報告表㈠可參(見108
    年度偵字第9037號卷第59頁)，是被告無不能注意之情，竟
    疏未注意同路同向之原告機車行駛動態即逕自右偏，業影響
    直行之原告機車行駛動線，始與之發生碰撞，是被告即有過
    失，適原告斯時亦違反道路交通安全規則第93條，行車速度
    ，依速限標誌或標線之規定，於道路速限僅時速40公里之路
    段，仍以時速50公里行駛，致原告反應時間不足而與向右變
    換方向之被告汽車發生碰撞，是認原告與有過失，原告亦不
    爭執（見本院卷㈠第458-1頁)，審酌兩造違規情節及過失輕
    重等情，認被告之過失行為應為系爭事故之肇事主因，其應
    就系爭事故負擔70%之過失責任，原告方面則應負擔30%之過
    失責任。是被告應賠償之金額應減輕而為70萬0,972元（計
    算式：1,001,389元×70%＝700,972，元以下四捨五入）。
五、末按保險人依強制汽車責任保險法規定所為之保險給付，視
    為被保險人損害賠償金額之一部分；被保險人受賠償請求時
    ，得扣除之，強制汽車責任保險法第32條定有明文。本件被
    告於系爭事故發生後，已於本件刑事案件審理中先行賠償原
    告20萬元，另原告已領取強制汽車責任保險金20萬元等情，
    為兩造均不否認，兩造亦均同意於本件判決賠償之金額再與
    以扣除（見本院卷㈡第89頁)，是依上開說明，扣除原告前已
    受領被告給付之賠償金額及強制汽車責任險款項後，原告得
    請求被告給付之金額為30萬0,972元（計算式：700,972元－2
    0萬元－20萬元＝300,972元）。
六、綜上所述，原告依民法第184條第1項前段、第193條第1項及
    第195條第1項之規定，請求被告給付30萬0,972元，為有理
    由，應予准許，逾此部分之請求，為無理由，應予駁回。
七、本件所命被告給付之金額，未逾新臺幣50萬元，爰依民事訴
    訟法第389條第1項第5款規定，就原告勝訴部分，依職權宣
    告假執行，並依同法第392條第2項規定，依職權宣告被告預
    供相當金額之擔保，得免為假執行。
八、本件事證已臻明確，兩造其餘主張陳述及所提之證據，經本
    院逐一審酌後，認均不足以影響本判決之結果，自無詳予論
    駁之必要，併此敘明。
九、訴訟費用負擔之依據：民事訴訟法第79條。 　　
中　　華　　民　　國　　110 　年　　11　　月　　29　　日
                  民事第八庭    法　官　陳宣每
以上正本係照原本作成
如對本判決上訴，須於判決送達後20日內向本院提出上訴狀。如
委任律師提起上訴者，應一併繳納上訴審裁判費。
中　　華　　民　　國　　110 　年　　11　　月　　29　　日
                                書記官　連晨宇